【裁判字號】    91,交聲,456
【裁判日期】    920227
【裁判案由】    違反道路交通管理處罰條例聲明異議
【裁判全文】
臺灣桃園地方法院交通事件裁定                九十一年度交聲字第四五六號
    異  議  人
    即受處分人  甲○○  男  十.
右列受處分人因違反道路交通管理處罰條例案件，不服交通部公路局新竹監理所桃園
監理站中華民國九十一年九月三日桃監裁五字第五三－Ｄ一Ａ五四五一六六號裁決，
聲明異議，本院裁定如左：
    主      文
異議駁回。
    理      由
一、聲明意旨略以：原處分機關以異議人於民國九十一年七月八日下午二時三十分許
    ，駕駛Ｗ六－一九三三號自小客貨車行經桃園縣中壢市○○○路與普光街之交岔
    路口，於左轉之際有駕車肇事致人受傷，未即採取救護或其他必要措施並向警察
    機關而逃逸之違規情事，乃依道路交通管理處罰條例第六十二條第一項、第六十
    七條第一項規定，裁處吊銷異議人駕駛執照並終身不得考領。惟查，因異議人所
    駕之汽車車身較高，不知保險桿有摩擦對方曾秀琴所騎乘之機車，後經警通知始
    悉肇事，異議人實非故意肇事逃逸，原裁決顯有不當，為此聲明異議云云。
二、按汽車駕駛人，駕駛汽車肇事致人受傷或死亡，應即採取救護或其他必要措施，
    並向警察機關報告，不得駛離；違者吊扣其駕照三個月至六個月；逃逸者吊銷駕
    駛執照，且終身不得考領駕駛執照，道路交通管理處罰條例第六十二條第一項、
    第六十七條第一項分別定有明文。經查，異議人係於九十一年七月八日下午二時
    三十分許，駕駛Ｗ六－一九三三號自小客貨車沿桃園縣中壢市○○○路二段往「
    士校」方向行駛，迨行經該路與普光街之交岔路口隨左轉欲駛入普光街之際，在
    路口內與沿中山東路二段對向直行而來之由曾秀琴所騎駛並搭載羅秀惠之機車發
    生碰撞致機車倒地，曾秀琴因此受有足挫傷、膝挫傷、腕挫傷之傷害，係異議人
    之自小客貨車車頭撞擊曾女機車之左側車身，事發當時為天候晴，日間有自然光
    ，道路無障礙物且視距良好，事發後，異議人並未下車處理，旋逕自駕車駛離現
    場，嗣警方係根據車號始循線查獲異議人等情，除據曾秀琴、羅秀惠於警訊述明
    外，並經證人即事發經過之目擊者李筱岑、張淑惠於警訊證述甚詳，且有警製道
    路交通事故調查報告表一份、現場暨二車車損照片共八幀、天晟醫院診斷證明書
    （乙種）影本一份附於偵查卷可稽（以上均見本院調借之台灣桃園地方法院檢察
    署九十一年度偵字第一四二三０號卷），綜此，是徵異議人果有於右開路口駕車
    左轉之際，其車頭撞擊直行之由曾秀琴騎駛之機車左側車身致曾女人、車倒地因
    而受有傷害，事發後，異議人復驅車駛現場，並未下車救護傷患及報警處理等情
    ，至為無疑。異議人於本院調查時稱：二車並沒有碰到，他的車還沒有到我的車
    邊時，他的車已經開始傾斜，他的車倒了之後就一直沿著地上滑過去，滑到我的
    駕駛座這邊來云云，顯違事實，核無足採。按汽車行駛至交岔路口，轉彎車應讓
    直行車先行，道路交通安全規則第一百零二條第一項第六款前段規定甚明。異議
    人駕車依法即負有上項注意義務，且當時係天候晴，日間有自然光，道路無障礙
    物且視距良好，其視線、視野自屬清淅無礙，要能確切掌握前方各人、車之動態
    ，殊非不能注意，詎其竟疏未注意，貿然搶道左轉致生本件車禍，從而其就本件
    車禍之發生顯有過失極明，職是，既因己身之過失駕車行為致人受傷，依法更負
    有應採取救護或其他必要措施，並向警察機關報告，不得駛離之義務，然其未為
    諸此各項應為之舉，反而逕自駕車駛現場，據此，異議人係駕車逃逸之情，灼然
    至明。雖異議人辯稱其當時不知已肇事云云，第查，既為異議人所駕自小客貨車
    車頭撞擊曾秀琴機車左側車身，顯見事發僅係在其眼前咫尺之處，其只須隨意一
    瞥，毋庸特加凝視或左右顧盼極目搜尋即可輕易查知，況曾秀琴之機車又係經撞
    擊後始在其車前傾倒，則其豈有不知已肇禍之可能，不寧唯是，事發後，約過一
    分鐘，異議人並曾返回現場查看，因見有數位年輕人在現場逗留，唯恐挨揍，乃
    開車駛離，此情亦據異議人於本院調查時供明，職是，若非斯時其係詳悉已肇生
    事端，何會汲汲於匿返現場俾查探狀況，又倘非係自忖過咎在己因而引人憎惡，
    焉懼於遭致在場逗留之人對之不利，從而綜佐上陳各端，足徵異議人於事發當時
    即明知係與對向之來車發生車禍，惟為圖脫責遂駕車逃逸之情，狀極明鮮。異議
    人前揭辯詞，顯違事實，不足採信。準此，原處分機關援引首開法條之規定，裁
    處吊銷異議人駕駛執照並終身不得考領，且因異議人之駕照業經權責機關代保管
    中，乃將併列於原裁決中「限於九十一年十月三日前繳送駕照」之此部分處分更
    正刪除，於法洵屬有據。異議人猶執陳詞，任意指摘原處分不當，非有理由，應
    予駁回。
三、依道路交通管理處罰條例第八十七條第二項、道路交通案件處理辦法第十九條，
    裁定如主文。
中      華      民      國    九十二    年      二      月    二十七    日
                              臺灣桃園地方法院交通法庭
                                  法  官  蔡榮澤
右正本證明與原本無異。
如不服本裁定，應於裁定送達後五日內向本院提出抗告狀。
                                  書記官  何慧娟
中        華        民        國     九十二    年    三    月    三    日


司法院資訊處製作；財團法人民間司法改革基金會備份。
